【裁判字號】    98,監宣,18
【裁判日期】    990331
【裁判案由】    監護宣告
【裁判全文】
臺灣屏東地方法院民事裁定              98年度監宣字第18號
聲  請  人  乙○○
            丙○○
相  對  人  丁○○
上列聲請人聲請監護宣告事件，本院裁定如下：
    主  文
宣告丁○○（女、民國○○年○月○日生、身分證統一編號：Ｚ
000000000號）為受監護宣告人。
選定乙○○（男、民國○○年○月○○日生、身分證統一編號：
Ｚ000000000號）、丙○○（男、民國十七年六月四日
生、身分證統一編號：Ｚ000000000號）為受監護宣告
之人丁○○之監護人。
指定甲○○○（女、民國○○年○月○日生、身分證統一編號：
Ｚ000000000號）為會同開具財產清冊之人。
聲請費用新臺幣壹仟元由受監護宣告之人負擔。
    理  由
一、聲請意旨略以：聲請人乙○○、丙○○之胞妹即相對人丁○
    ○（女、民國○○年○ 月○ 日生、身分證統一編號：Ｚ0000000
    00號，住屏東縣屏東市○○路203 號）因腦內出血病症，雖
    經延醫診治，惟均無起色，已至不能處理自己事務之程度，
    為此依民法第14條之規定，聲請宣告相對人為受監護宣告之
    人等語。
二、聲請人主張上開各情，業據其提出行政院衛生署屏東醫院診
    斷證明書、財產清冊、郵政存簿儲金簿影本、元大證券股份
    有限公司屏南分公司客戶集保資券庫存表影本、建築改良物
    所有權狀影本、土地所有權狀影本、戶籍謄本等件為證，並
    經本院前往行政院衛生署屏東醫院附設護理之家，於鑑定人
    黃文翔醫師前詢問相對人其姓名，可否言語表達、或請其辨
    識聲請人，相對人均只發出伊偶的聲音，而無完整口語表達
    或可知辨識的口語表達，再詢問其是否用餐及時間，尚可表
    達有用餐，知悉是白天。本院另就相對人之精神及心智狀況
    訊問鑑定人，經鑑定人鑑定結果，認相對人有高血壓、糖尿
    病等病症，於98年10月26日發生腦中風，經送醫搶救治療後
    ，認知功能仍沒有恢復，出院後轉往行政院衛生署屏東醫院
    附設護理之家接受長期照顧至今。身體狀態檢查方面，其營
    養不良、右側肢體偏癱、眼神呆滯，目光茫然，無法與人做
    言語溝通，僅能發出伊伊呀呀的模糊聲音。精神狀態方面，
    意識清醒，但是認知功能嚴重受損，喪失語言表達能力，行
    為退化，無法識字，亦無法筆談，對於別人問話亦無法正確
    了解其內容，亦無法使用肢體語言（點頭、搖頭、揮手、伸
    出手指頭代表數字…等）正確回應。日常生活狀況方面，其
    進食、沐浴、翻身、移動身體等日常生活均完全無法自理，
    且其無法自行坐起、站立、走動，無法自行購物、無法做簡
    單之兩位數加減計算、無法辨識錢幣幣值，完全無處理財產
    之能力，亦無職業、社交或自我安排休閒活動之功能。個案
    各項功能退化嚴重，生活完全無自理能力必須長期依賴醫療
    或養護機構照顧，目前已經處於嚴重失智狀態，為意思表示
    、受意思表示或辨識其意思表示效果之能力幾乎完全喪失，
    此外，也已經完全失去行為能力，應已達監護宣告之標準等
    情，有本院99年2 月10日訊問筆錄、屏安醫院99年2 月12日
    屏安醫字第0990060 號函附之精神鑑定報告書1 份在卷可憑
    。本院綜合上開勘驗結果及鑑定人之意見，認相對人確因精
    神障礙，已致不能為意思表示或受意思表示之程度，故聲請
    人聲請對相對人為監護之宣告為有理由，應予准許。
三、按受監護宣告之人應置監護人；法院為監護之宣告時，應依
    職權就配偶、四親等內之親屬、最近一年有同居事實之其他
    親屬、主管機關、社會福利機構或其他適當之人選定一人或
    數人為監護人，並同時指定會同開具財產清冊之人；法院選
    定監護人時，應依受監護宣告之人之最佳利益，優先考量受
    監護宣告之人之意見，審酌一切情狀，並注意下列事項：一
    、受監護宣告之人之身心狀態與生活及財產狀況。二、受監
    護宣告之人與其配偶、子女或其他共同生活之人間之情感狀
    況。三、監護人之職業、經歷、意見及其與受監護宣告之人
    之利害關係。四、法人為監護人時，其事業之種類與內容，
    法人及其代表人與受監護宣告之人之利害關係，修正後之民
    法第1110條、第1111條第1 項、第1111條之1 定有明文。
四、查相對人以往均獨居，並未結婚及生育子女，而其父母皆已
    死亡，自罹病後均係由聲請人照顧及與醫院進行聯繫，本院
    審酌聲請人為相對人之兄長，為相對人之最近親屬，且有意
    願照護相對人；及相對人名下財產含上市公司股票、現金及
    不動產等，價額甚夥，由聲請人2 人共同監管，可收分工協
    力及制衡公信之效等一切情狀，是認由聲請人2 人共同負責
    護養照顧相對人並管理其財產，應能符合相對人之最佳利益
    ，爰選定聲請人2 人為監護人。另依上開規定，法院於選定
    監護人時，應同時指定會同開具財產清冊之人，及依民法第
    1113條準用同法第1099條之規定，監護開始時，監護人對於
    受監護人之財產，應依規定會同遺囑指定、當地直轄市、縣
    （市）政府指派或法院指定之人，於二個月內開具財產清冊
    ，並陳報法院。為使聲請人得於期限內開具財產清冊並陳報
    法院，並衡酌甲○○○係相對人之兄嫂，有意願擔任會同開
    具財產清冊之人，爰併指定甲○○○為會同開具財產清冊之
    人。
五、依民事訴訟法第608 條第1 項、非訟事件法第24條第1 項，
    裁定如主文。
中    華    民    國    99    年    3     月    31    日
                        家事庭法  官  朱盈吉
正本係照原本作成。
如不服本裁定關於選定監護人及指定會同開具財產清冊之人等部
分，應於送達後10日內向本院提出抗告狀，並繳納抗告費新臺幣
1,000元；其餘關於宣告監護之部分，不得抗告。
                              書記官  蔡明株
中    華    民    國    99    年     3    月    31    日

司法院資訊處製作；財團法人民間司法改革基金會備份。
